【裁判字號】    97,上訴,5734
【裁判日期】    971229
【裁判案由】    毒品危害防制條例
【裁判全文】
臺灣高等法院刑事判決                97年度上訴字第5734號
上  訴  人
即  被  告  甲○○
                    現另案在台灣桃園看守所執行中
上列上訴人因違反毒品危害防制條例案件，不服臺灣桃園地方法
院97年度審訴字第2358號，中華民國97年10月31日第一審判決（
起訴案號：臺灣桃園地方法院檢察署97年度毒偵字第3604號）
，提起上訴，本院判決如下：
    主  文
上訴駁回。
    理  由
一、按提起第二審之上訴，其上訴書狀應敘述具體理由，為第二
    審上訴必備之程式。此觀民國96年7月4日修正公布刑事訴訟
    法第361條第2項之規定甚明。倘上訴理由之敘述未合乎具體
    之要求者，其上訴即屬同法第367條前段所定「上訴不合法
    律上之程式」，第二審法院應依同法第372條前段之規定，
    以判決駁回之。至其理由之具體與否，屬第二審法院審查範
    圍，不在第一審法院命補正之列，上訴書狀如已敘述理由，
    無論其具體與否，即無待其補提理由書或命補正之問題。此
    與上訴書狀全未敘述上訴理由者，第一審法院依刑事訴訟法
    第361條第3項之規定，應定期間先命補正之情形，尚屬有別
    。又第二審上訴之目的，既在於請求撤銷、變更原判決，則
    所謂「具體理由」，自應就原判決如何足以撤銷、如何應予
    變更之「事實上」或「法律上」之具體根據，本於確實之訴
    訟資料暨原因事實之所出，逐一敘述、記載，必已具體指出
    原判決事實認定所依憑之證據有如何之錯誤（例如原判決所
    採納之證據如何不具證據能力，所為證明力之判斷如何違背
    經驗、論理法則等），法律之適用（尤其實體法）有如何違
    誤之處，而足以動搖原判決使之成為不當或違法而得改判之
    事由；必要時並應提出有利於己之事證，期使第二審法院採
    納，俾為有利於上訴人之認定，始屬合法。上訴理由之敘述
    ，應先合乎具體之要求，始有所敘述可取與否之實體審理與
    判斷之問題。是上訴人之上訴書狀雖敘述上訴理由，但僅泛
    言原判決認定事實錯誤、違背法令、量刑失之過重或輕縱等
    情詞，而未依上揭意旨指出具體事由，或形式上雖已指出具
    體事由，然該等事由縱使屬實，亦不足以認為原判決有何不
    當或違法（例如所指摘訴訟程序之瑕疵，將因第二審重新審
    理而補正），或其所陳之事由，與訴訟資料所載不相適合，
    或所指摘原判決之「不當」或「違法」根本不存在者，均應
    認其實質上並未符合具體之要件，庶符節制濫行上訴之立法
    意旨。
二、原判決依憑上訴人即被告甲○○供承施用毒品，其採尿檢驗
    結果，呈嗎啡及安非他命反應等證據資料，認定被告有原判
    決事實欄所載之施用第一級毒品及施用第二級毒品罪行，並
    為累犯，分別判處有期徒刑10月及7月，應執行有期徒刑1年
    2 月，並諭知扣案第一級毒品海洛因殘渣之注射針筒拾支均
    沒收銷燬。被告甲○○不服原審判決而提起上訴。上訴意旨
    略以：被告97年度觸犯毒品案，業經原審法院97年度審訴字
    第1360 號判處有期徒刑10月。本案係於97年度再犯，經原
    審判處有期徒刑1年2月。兩案發生時間接近，應屬接續犯，
    不應分別論處，爰提起上訴云云。惟其上訴理由僅泛言本案
    與被告另案由原審法院審理之案件應屬同一案件等語，並未
    依據卷內既有訴訟資料或提出新事證，以指摘或表明第一審
    判決有何採證認事、用法或量刑等足以影響判決本旨之不當
    或違法，要難謂其上訴書狀已經敘述具體理由。況刑法於94
    年2月2日修正公布，刪除第56條所定之連續犯之規定，自95
    年7月1日施行。而基於概括犯意連續多次施用毒品之行為，
    於刑法修正刪除連續犯規定之前，均依連續犯論以一罪。此
    次刑法第56條修正理由之說明謂：「對繼續犯同一罪名之罪
    者，均適用連續犯之規定論處，不無鼓勵犯罪之嫌，亦使國
    家刑罰權之行使發生不合理之現象」、「基於連續犯原為數
    罪之本質及刑罰公平原則之考量，爰刪除有關連續犯之規定
    」等語，即係將本應各自獨立評價之數罪，回歸本來就應賦
    予複數法律效果之原貌。而施用毒品之犯行，每一個滿足該
    次施用毒品之行為，在時空上既可明顯區隔，自係各自獨立
    之施行毒品行為，是各次施用毒品之行為，應係各自獨立，
    尚難認係出於單一行為決意之數次舉動；換言之，施用毒品
    之行為與接續犯之概念有別。故刑法修正施行後多次施用毒
    品之犯行，應係一罪一罰。經查，依卷內所附本院被告前案
    紀錄表及本院依職權調取之臺灣桃園地方法院97年度審訴字
    第1360號刑事判決所示，被告前於97年5月10日，施用第一
    級毒品海洛因、第二級毒品甲基安非他命之行為，與本案之
    犯罪時間之97年7月3日有明顯之區隔，客觀上即不能認為符
    合一個反覆、延續性之行為觀念，不能認為屬集合犯或接續
    犯之關係，而應分別論斷處罰。從而，被告上訴意旨所指並
    無依據，原判決並無不當或違法。揆諸上開規定及說明，仍
    應認本件上訴顯無具體理由而不合法定程式，應予駁回，並
    不經言詞辯論為之。
三、據上論斷，應依刑事訴訟法第367條前段、第372條，判決如
    主文。
中    華    民    國    97    年    12    月    29    日
            刑事第二十二庭審判長法  官  何菁莪
                                法  官  李麗珠
                                法  官  洪于智
以上正本證明與原本無異。
施用第一級毒品部分如不服本判決，應於收受送達後10日內向本
院提出上訴書狀，其未敘述上訴之理由者並得於提起上訴後10日
內向本院補提理由書（均須按他造當事人之人數附繕本）「切勿
逕送上級法院」。
施用第二級毒品部分不得上訴。
                                書記官  柯月英
中    華    民    國    97    年    12    月    30    日


司法院資訊處製作；財團法人民間司法改革基金會備份。
